【裁判字號】    96,交簡上,62
【裁判日期】    970724
【裁判案由】    過失傷害
【裁判全文】
台灣雲林地方法院刑事判決      96年度交簡上字第62號
上  訴  人  台灣雲林地方法院檢察署檢察官
被      告  乙○○
上列上訴人因被告過失傷害案件，不服本院斗六簡易庭96年度六
交簡字第86號於中華民國96年5月1日第一審判決（聲請簡易判決
處刑書：台灣雲林地方法院檢察署96年度偵字第216號），提起
上訴，本院管轄第二審之合議庭判決如下︰
    主  文
原判決撤銷。
乙○○從事業務之人，因業務上之過失傷害人，處有期徒刑陸月
，如易科罰金以銀元參佰元即新台幣玖佰元折算壹日，減為有期
徒刑參月，如易科罰金以銀元參佰元即新台幣玖佰元折算壹日。
    事  實
一、乙○○受僱於聯倉交通股份有限公司擔任司機，平日駕駛營
    業大貨車載送貨物，為從事駕駛業務之人，於民國（下同）
    95 年6月26日下午4時20分左右，駕駛227-HE號營業大貨車
    ，由南往北方向行經雲林縣斗六市○○里○○○路與科工二
    路路口左轉彎時，原應注意在該路段行車時速不得超過50公
    里，且行駛至無號誌交岔路口時，應減速慢行作隨時停車之
    準備，又左轉彎時，應行至交岔路口中心處左轉，並不得占
    用來車道搶先左轉，而依當時狀況，並無不能注意之情形，
    竟疏於注意未減速慢行仍以時速50至60公里之速度超速行駛
    ，且未達路口中心處即偏左行駛，占用來車道搶先左轉，致
    撞擊騎乘AK3-353號重機車由西向東行駛至該路口右轉之甲
    ○○，致甲○○人車倒地，因而受有左下肢嚴重撕裂傷合併
    大面積皮膚缺損、左側脛腓骨開放性骨折及開放性傷口併皮
    膚缺損等傷害。乙○○在上述事實未為任何有偵查犯罪職權
    之公務員知悉前，親自以電話報警，於警察到達現場時，當
    場承認其為肇事人，而自首接受裁判。而甲○○持續治療至
    97年2 月18日為止，左踝關節活動度20度，日後無法從事粗
    重勞力工作。
二、案經甲○○訴由雲林縣警察局斗六分局報請台灣雲林地方法
    院檢察署檢察官偵查後聲請簡易判決處刑。
    理  由
一、被告以外之人於審判外之言詞或書面陳述，除法律有規定者
    外，不得作為證據；又被告以外之人於審判外之陳述，雖不
    符前4條之規定，而經當事人於審判程序同意作為證據，法
    院審酌該言詞陳述或書面陳述作成時之情況，認為適當者，
    亦得為證據，為同法第159條第1項、同法第159條之5第1項
    所規定。本案中甲○○之警詢筆錄，及雲林縣警察局道路交
    通事故現場圖、道路交通事故調查報告表（一）（二）各1
    份及台大醫院雲林分院95年12月1 日診斷證明書、慈濟醫院
    大林分院95年11月9 日診斷證明書、慈濟醫院斗六門診部97
    年2 月18日診斷證明書、雲林縣警察局交通警察隊道路交通
    事故肇事人自首情形紀錄表，雖然是被告以外之人於審判外
    之言詞及書面陳述，原則上不得作為證據，惟檢察官及被告
    於本院審判程序中，均已表示同意作為證據，法官審酌該言
    詞及書面陳述作成時之情況，認為適當，依上開規定，得作
    為證據。
二、被告坦白承認上述事實，並有甲○○之警詢筆錄，及雲林縣
    警察局道路交通事故現場圖、道路交通事故調查報告表（一
    ）（二）各1 份，及現場照片10張、台大醫院雲林分院95年
    12 月1日診斷證明書、慈濟醫院大林分院95年11月9 日診斷
    證明書、慈濟醫院斗六門診部97年2 月18日診斷證明書、台
    灣省嘉雲區車輛行車事故鑑定委員會嘉雲區960076案鑑定意
    見書、雲林縣警察局交通警察隊道路交通事故肇事人自首情
    形紀錄表可以佐證，事實已經可以認定。
三、(一)行為後法律有變更者，適用行為時之法律。但行為後之法
    律有利於行為人者，適用最有利於行為人之法律，現行刑法
    第2 條第1 項定有明文。中華民國刑法於94年1 月7 日修正
    ，於94年2 月2 日公布，並於被告行為後之95年7 月1 日施
    行。是本件被告行為後，法律已有變更。現行刑法第2 條第
    1 項之規定，係規範行為後法律變更所生新舊法律比較適用
    之準據法，於新刑法施行後，應適用新刑法第2 條第1 項之
    規定，為「從舊從輕」之比較。此外其餘條文比較之結果，
    均詳如附表所示。(二)被告的行為，觸犯刑法第284 條第2 項
    前段業務過失傷害罪。(三)被告對於還沒有被發覺的犯罪自首
    而受裁判，應該依修正前刑法第62條前段規定減輕其刑。(四)
    原審據以判處被告有期徒刑3 月，如易科罰金，以銀元300
    元即新台幣900 元折算1 日。惟中華民國九十六年罪犯減刑
    條例於96年7 月4 日公布，同年月16日施行，原判決來不及
    減刑，此外，檢察官上訴指摘原判決量刑過輕，本院審酌被
    害人受傷情形確實嚴重，因而認為檢察官的上訴有理由，應
    予撤銷原判決，改判有期徒刑6 月，並定易科罰金之折算標
    準。又被告犯罪時間是在96年4 月24日之前，合乎減刑條件
    ，依中華民國九十六年罪犯減刑條例第2 條第1 項第3 款、
    第7 條規定，減為有期徒刑3 月，並定易科罰金折算標準。
四、本件判決適用的法律：(一)刑事訴訟法第455條之1第3項、第
    369 條第1 項前段、第364 條、第299 條第1 項前段，(二)刑
    法第2條第1項前段、第284條第2項前段，修正前刑法第41條
    第1項前段、第62條前段，(三)修正前罰金罰鍰提高標準條例
    第2條，(四)刑法施行法第1條之1，(五)中華民國九十六年罪犯
    減刑條例第2條第1項第3款、第7條。
本案經檢察官丙○○到庭執行職務。
中    華    民    國    97    年    7     月    24    日
            刑事第三庭    審判長法  官  林  輝  煌
                                法  官  陳  銘  壎
                                法  官  李  貞  瑩
以上正本證明與原本無異。
不得上訴。
                                書記官  王  淑  美
中    華    民    國    97    年    7     月    24    日
附錄本案論罪科刑法條全文：
中華民國刑法
第284條
因過失傷害人者，處六月以下有期徒刑、拘役或五百元以下罰金
，致重傷者，處一年以下有期徒刑、拘役或五百元以下罰金。
從事業務之人，因業務上之過失傷害人者，處一年以下有期徒刑
、拘役或一千元以下罰金，致重傷者，處三年以下有期徒刑、拘
役或二千元以下罰金。
附表
┌────────┬────────┬────────┬────────┐
│法        條    │修正前規定      │修正後規定      │新舊法之適用    │
├────────┼────────┼────────┼────────┤
│刑法第284 條第2 │刑法第33條第5款 │刑法第33條第5款 │(一)適用舊法。    │
│項前段法定本刑關│規定：「罰金：1 │規定：「罰金：新│(二)本件被告所犯刑│
│於罰金刑最低額部│元以上。」      │台幣1,000元以上 │法第284 條第2項 │
│分刑法第33條第5 │                │，以百元計算之。│前段之罪，為刑法│
│款              │                │」              │分則 編未修正之 │
│                │                │                │條文而定有罰金  │
│                │                │                │刑（銀元1,000 元│
│                │                │                │以下）者，其法定│
│                │                │                │刑罰金最低額部分│
│                │                │                │，經比較新舊法結│
│                │                │                │果，修正後刑法第│
│                │                │                │33條第5款所定罰 │
│                │                │                │最低額較舊法所定│
│                │                │                │罰金最低額為重，│
│                │                │                │自以修正前刑法較│
│                │                │                │有利於被告。    │
├────────┼────────┼────────┼────────┤
│刑法第284 條第2 │1.罰金罰鍰提高標│刑法施行法第1 條│查刑法第284條第2│
│項前段法定本刑關│  準條例第1 條前│之1 規定：「中華│項前段自72年6月 │
│於罰金刑貨幣單位│  段規定：「依法│民國94年1 月7 日│26日迄今未修正，│
│部分            │  律應處罰金、罰│刑法修正施行後，│其罰金之法定刑為│
│                │  鍰者，就其原定│刑法分則編所定罰│「1000元」（貨幣│
│                │  數額得提高為2 │金之貨幣單位為新│單位為「銀元」）│
│                │  倍至10倍。」  │台幣。94年1 月7 │，依罰金罰鍰提高│
│                │2.現行法規所定貨│日刑法修正時，刑│標準條例第1 條前│
│                │  幣單位折算新台│法分則編未修正之│段規定罰金刑提高│
│                │  幣條例第2條規 │條文定有罰金者，│10 倍 ，再依現行│
│                │  定：「現行法規│自94年1 月7 日刑│法規所定貨幣單位│
│                │  所定金額之貨幣│法修正施行後，就│折算新台幣條例規│
│                │  單位為圓、銀元│其所定數額提高為│定折算，即為「新│
│                │  或元者，以新台│30倍。但72年6 月│台幣30,000元」。│
│                │  幣元之3倍折算 │26日至94年1 月7 │又於刑法施行法第│
│                │  之。」        │日新增或修正之條│1 條之1 施行日（│
│                │                │文，就其所定數額│即95年7 月1 日）│
│                │                │提高為3 倍。」  │後，刑法分則所定│
│                │                │                │罰金之貨幣單位改│
│                │                │                │為「新台幣」，就│
│                │                │                │其所定數額提高30│
│                │                │                │倍，罰金額度亦為│
│                │                │                │「新台幣30,000元│
│                │                │                │」，是刑法施行法│
│                │                │                │第1 條之1 施行後│
│                │                │                │，罰金刑貨幣單位│
│                │                │                │雖有「新台幣」之│
│                │                │                │更易，惟適用結果│
│                │                │                │之罰金額度則無二│
│                │                │                │致，就罰金法定刑│
│                │                │                │提高之「刑罰權規│
│                │                │                │範內容」並無利或│
│                │                │                │不利之變更，另揆│
│                │                │                │諸刑法施行法第1 │
│                │                │                │條之1 之立法說明│
│                │                │                │，該條文第2 項係│
│                │                │                │「考量新修正之刑│
│                │                │                │法施行後，不再適│
│                │                │                │用『現行法規所定│
│                │                │                │貨幣單位折算新台│
│                │                │                │幣條例』，為使罰│
│                │                │                │金數額趨於一致，│
│                │                │                │避免衍生新舊法比│
│                │                │                │較適用問題，以緩│
│                │                │                │和實務適用法律之│
│                │                │                │衝擊之前提下，規│
│                │                │                │定第二項如上」，│
│                │                │                │顯見刑法施行法第│
│                │                │                │1條 之第2 項增訂│
│                │                │                │後，自無再與「現│
│                │                │                │行法規所定貨幣單│
│                │                │                │位折算新台幣條例│
│                │                │                │」、「罰金罰鍰提│
│                │                │                │高標準條例」比較│
│                │                │                │新舊法適用之必要│
│                │                │                │（參照最高法院96│
│                │                │                │年度台上字第1464│
│                │                │                │號判決）。      │
├────────┼────────┼────────┼────────┤
│刑法第62條自首  │對於未發覺之罪自│對於未發覺之罪自│(一)適用舊法。    │
│                │首而受裁判者，減│首而受裁判者，得│(二)被告行為及自首│
│                │輕其刑。但有特別│減輕其刑。但有特│後，刑法第62條已│
│                │規定者，依其規定│別規定者，依其規│修正，修正前規定│
│                │。              │定。            │為「必減」其刑，│
│                │                │                │修正後改為「得減│
│                │                │                │」其刑，此項變動│
│                │                │                │影響行為人之刑罰│
│                │                │                │法律效果，自屬法│
│                │                │                │律變更，經比較新│
│                │                │                │舊法結果，認修正│
│                │                │                │前規定較有利於被│
│                │                │                │告，應依刑法第2 │
│                │                │                │條第1 項前段規定│
│                │                │                │，適用修正前刑法│
│                │                │                │第62條，減輕其刑│
│                │                │                │。              │
├────────┼────────┼────────┼────────┤
│刑法第41條第1 項│刑法第41條第1 項│刑法第41條第1 項│(一)適用舊法。    │
│前段易科罰金部分│前段規定：「犯最│前段規定：「犯最│(二)本件被告行為時│
│                │重本刑為5 年以下│重本刑為5 年以下│之易科罰金折算標│
│                │有期徒刑以下之刑│有期徒刑以下之刑│準，應以銀元100 │
│                │之罪，而受6 個月│之罪，而受6 個月│元至300 元折算為│
│                │以下有期徒刑或拘│以下有期徒刑或拘│1 日，經依現行法│
│                │役之宣告，因身體│役之宣告者，得以│規所定貨幣單位折│
│                │、教育、職業、家│新台幣1 千元、2 │算新台幣條例第2 │
│                │庭之關係或其他正│千元或3 千元折算│條規定換算為新台│
│                │當事由，執行顯有│一日，易科罰金。│幣後，應以新台幣│
│                │困難者，得以1 元│」              │300 元至900 元折│
│                │以上3 元以下折算│                │算為1 日，修正後│
│                │1日 ，易科罰金。│                │則以新台幣1,000 │
│                │」罰金罰鍰提高標│                │元、2,000 元3,0 │
│                │準條例第2 條（已│                │00元折算1 日，修│
│                │刪除）規定：「依│                │正後刑法第41條第│
│                │刑法第41條易科罰│                │1 項前段規定，並│
│                │金或第42條第2 項│                │非較有利於被告，│
│                │易服勞役者，均就│                │依刑法第2 條第1 │
│                │其原定數額提高為│                │項前段規定，適用│
│                │100 倍折算1日 ；│                │行為時法律即修正│
│                │法律所定罰金數額│                │前刑法第41條第1 │
│                │未依本條例提高倍│                │項前段及罰金罰鍰│
│                │數，或其處罰法條│                │提高標準條例第2 │
│                │無罰金刑之規定者│                │條規定，定其易科│
│                │，亦同。」      │                │罰金之折算標準。│
└────────┴────────┴────────┴────────┘


司法院資訊處製作；財團法人民間司法改革基金會備份。
